臺灣嘉義地方法院民事判決　　　　　　　　 93年度訴字第6號
原　　　告　甲○○
被　　　告　鑫立交通器材製造股份有限公司
法定代理人　乙○○
上列當事人間損害賠償事件，本院於中華民國九十四年四月十四
日言詞辯論終結，判決如下：
    主  文
原告之訴及假執行之聲請均駁回。
訴訟費用由原告負擔。
    事實及理由
一、原告起訴主張：
  （一）原告受僱於被告擔任大貨車司機之職務，於民國89年1
        月12日駕駛貨車至高雄執行職務途中，因貨車機械故障
        發生車禍事故，致原告受有右手肱骨開放性粉碎性骨折
        併骨癒合不良及骨髓炎等傷害，迄今仍在治療之中。
  （二）原告於車禍前之薪資為新台幣（下同）48,050元，惟被
        告在原告受僱期間將投保薪資金額以多報少，將原告薪
        資報16,500元，依勞工保險條例第72條規定，投保單位
        違背本條例規定，將投保薪資金額以多報少或以少報多
        者，自事實發生之日起，按其短報或多報之保險費金額
        ，處以二倍罰鍰，並追繳其溢領給付金額。勞工因此所
        受損失，應由投保單位賠償之。依勞工保險局91年2月1
        日保承工字第09110016300號函查明被告確實違反該條
        例之規定。根據台灣高等法院台南分院91年度勞上字第
        6號判決確定，原告職業災害屆滿二年之前六個月平均
        月投保薪資為48,050元，乘以依據勞工保險局於92年3
        月7日受理編號00000000號核定通知書核定職業殘廢給
        付37個月，被告應給付原告1,777,850元。
  （三）依據勞工保險條例施行細則第26條第2項規定，被保險
        人因遭遇傷害在請假期間者，不得退保。被告卻違反其
        規定，於91年1月3日將原告退保。而原告於91年12月25
        日向勞保局申請殘廢給付時，始知被告有短報之情形，
        於92年12月29日即起訴，並未超過時效期間。
  （四）並聲明求為判決：被告應給付原告新台幣1,777,850元，
        及自起訴狀繕本送達之翌日起至清償日止，按年息百分
        之五計算之利息；並願供擔保請准宣告假執行。
  （五）提出勞工保險給付申請書核定通知書、薪資證明影本各
        一份、勞工保險局函影本二份、診斷證明書影本三份為
        證。
二、被告則以：
  （一）本件原告已經向伊聲請職業災害補償金了，而且伊已經
        依照判決給付給原告了，原告請求的都是一樣，伊已經
        付給原告大約三百萬元了。原告所請求之職業災害補償
        金已於台灣高等法院台南分院91年度勞上字第6號民事
        判決及本院92年度勞訴字第2號民事判決被告已給付完
        畢，被告已給付原告二年薪資、勞保職災補償、汽車強
        制險理賠、法院判決薪資補償、資遣費、訴訟費、執行
        費、利息、勞保殘廢給付共計3,073,908元，91年1月11
        日勞保局另外給付原告203,00 1元，原告重複請求，且
        台南高分院91年1月25日已判決勞資關係終止，按訴訟
        法一事不再理原則，原告不得再起訴請求。
  （二）被告曾要求原告上班，原告不願意，始將原告退保。且
        本案發生於四年多前，追訴已超過二年時效，時效已消
        滅，原告自不得請求被告給付。
  （三）並聲明求為判決：原告之訴及假執行之聲請均駁回；如
        受不利判決，願供擔保請准宣告免為假執行。
  （四）提出甲○○職災期間所領補償金明細表影本一份為證。
三、本院依職權調閱台灣高等法院台南分院九十一年勞上字第六
    號及九十二年度勞上易字第一五號卷宗。
四、按訴訟法上所謂一事不再理之原則，乃指同一事件已有確定
    之終局判決者而言，其所謂同一事件，必同一當事人就同一
    （訴訟標的之）法律關係而為同一之請求（訴之聲明），若
    此三者有一不同，即不得謂為同一事件，自不受確定判決之
    拘束，最高法院十九年上字第二七八號判例可資參考。
    本件被告雖抗辯：原告重複請求，且台南高分院91年1月25
    日已判決勞資關係終止，按訴訟法一事不再理原則，原告不
    得再起訴請求云云。然查，原告前案中乃請求醫療期間工資
    及資遣費，有台灣高等法院台南分院九十一年勞上字第六號
    判決影本附卷可稽；另前案中原告則請求被告給付自九十一
    年一月二十六日起至九十二年一月二十三日止之薪資，有臺
    灣高等法院九十二年度勞上易字第一五號判決在卷可憑，
    本件原告請求被告賠償被告將原告薪資以多報少之損害，其
    所依據之訴訟標的法律關係不相同，揆諸上揭說明，兩案自
    非同一事件，本案自不受上開確定判決之拘束，而無違背一
    事不再理之原則，核先敘明。
五、兩造不爭執之事實：
　　原告係自八十六年八月二十一日起受僱被告公司擔任貨車駕
　　駛職務，八十九年一月十二日前六個月之平均工資為48,050
　  元，其於八十九年一月十二日駕駛貨車載運貨物至高雄執行
　  職務途中發生車禍事故，致受右手肱骨開放性粉碎性骨折併
　  骨癒合不良及骨髓炎等傷害，前開事故發生後，被告陸續給
    付原告592,340元薪資。另兩造前案即台灣高等法院台南分
　  院九十一年勞上字第六號確定判決中，所命被告應給付之資
    遣費214,780元、職業災害補償（即醫療期間工資）615,0 3
    3元，已由被告全數付清完竣。再原告於治療終止後，經勞
　　工保險局審定之殘廢程度符合殘廢給付標準表第八十二項第
  　六等級及第一四二項第八等級，並按審定殘廢之月起前六個
    月平均月投保薪資16,500元，發給一千一百一十天之殘廢給
    付610,500元之事實，業據原告提出勞工保險給付申請書核
　　定通知書、薪資證明影本各一份、勞工保險局函影本二份、
    診斷證明書影本三份為證，並為兩造所是認（見本院九十四
    年三月二十二日言詞辯論筆錄），應認為真實。
六、茲原告依勞工保險條例第七十二條第二項之規定請求被告賠
    償短報薪資之殘廢給付損失；而被告則以已經給付職業災害
    補償金，且原告之短報薪資之殘廢給付損害賠償請求權，已
    罹於時效消滅等情抗辯。是本件應審酌者，乃原告之短報薪
    資之殘廢給付損失賠償請求權，是否已罹於時效消滅？另被
    告主張已經給付職業災害補償金，是否可免除其短報薪資之
    殘廢給付損失賠償金？經查：
（一）按勞工保險之投保單位為勞工投保薪資金額以多報少，勞
　　　工因此受損失，應由投保單位賠償，勞工保險條例第七十
 　　 二條第二項定有明文。又勞工保險之勞工與投保單位之間
      ，乃具有私法上之委任關係，故勞工依勞工保險條例第七
      十二條第二項規定取得對投保單位之損害賠償請求權，即
      係因投保單位不履行債務而生之損害賠償請求權，依民法
      第一百二十五條之規定，其消滅時效期間應為十五年。被
      告辯稱：本案發生於四年多前，追訴已超過二年時效，時
      效已消滅，原告自不得請求被告給付云云，顯屬無據。
（二）短報薪資之殘廢給付損害賠償：
  １、按勞工職業災害保險制度，乃係令雇主負擔保險費（參見
　　　勞工保險條例第十五條第一款），由國家代雇主履行職業
 　　 災害補償，以確保勞工職業災害補償請求之公正、迅速，
      並減輕雇主經濟負擔之制度，既依勞工保險條例所為之給
      付，其本質上仍屬勞基法之勞工職業災害補償。從而勞工
      因遭遇職業災害而致死亡，其遺屬因同一事故已依勞工保
      險條例所領得之保險給付，依勞基法第五十九條但書、勞
      工保險條例第十五條第一款規定，應予扣除抵充之。又依
      勞工保險條例第七十二條規定：雇主因不依法辦理勞工保
      險，將投保薪資以多報少所致之損失，雇主應按勞工保險
      條例所規定之給付標準賠償勞工。是勞工此項損害賠償請
      求權，乃屬勞工保險給付之代替權利，其本質上仍屬勞工
      保險給付，亦得抵充勞動災害補償（最高法院八十七年度
      台上字第二二八一號判決意旨參照）。
  ２、復按「按投保單位違背勞工保險條例規定將投保薪資金額
      以多報少，致勞工受有損失者，應由投保單位賠償之，勞
　　　工保險條例第七十二條第二項規定甚明。．．．惟勞動基
　　　準法第五十九條第四款亦規定：「勞工遭遇職業傷害或罹
  　　患職業病而死亡時，雇主除給與五個月平均工資之喪葬費
    　外，並應一次給與其遺屬四十個月平均工資之死亡補償」
      ，而該條但書則規定：「但如同一事故，依勞工保險條例
      或其他法令規定，已由雇主支付費用補償者，雇主得予以
      抵充之」。本件被上訴人請求上訴人損害賠償，係以陳文
    　筆遭遇職業傷害致死之事故為其依據，而就同一事故，兩
      造曾在高雄縣鳳山市調解委員會成立調解，由上訴人支付
      被上訴人一百三十八萬五千元，則上訴人依勞動基準法第
      五十九條第四款之規定，以該同一事故，業經其支付費用
      補償，並提出抵充之抗辯，似非全然無據。（最高法院八
      十五年度台上字第一三八七號判決意旨參照）
  ３、末按茲因被上訴人以一萬三千六百元為月投保薪資，致僅
      領得六十一萬二千元。短少之八十八萬六千五百元，依勞
　　　工保險條例第七十二條第二項規定，應由投保單位之被上
 　　 訴人賠償。惟勞工遭遇職業傷害或罹患職業病而死亡時，
      雇主除給與五個月平均工資之喪葬費，並應一次給與其遺
      屬四十個月平均工資之死亡補償，但如同一事故，依勞工
      保險條例或其他法令規定，已由雇主支付費用補償者，雇
      主得予以抵充之，勞動基準法第五十九條第四款及但書分
      別定有明文；又雇主依前開規定給付之補償金額，得抵充
      就同一事故所生損害之賠償金額，同法第六十條亦有明文
      。解釋上，應認雇主依勞動基準法第五十九條規定給付之
      補償金額，得以之抵充其依勞工保險條例應賠償之金額。
      ．．．被上訴人於調解時交付之本票，其中八十三年十一
      月二十六日及八十四年四月二十六日到期者未獲支付，則
      被上訴人已支付之補償費為七十八萬五千元。被上訴人以
      此等金額抵充依勞工保險條例第七十二條第二項規定應賠
      償之金額，尚無不合。（最高法院八十六年度台上字第三
      二一八號判決意旨參照）
  ４、按勞工因遭遇職業災害而致死亡、殘廢、傷害或疾病時，
      雇主應依左列規定予以補償。但如同一事故，依勞工保險
      條例或其他法令規定，已由雇主支付費用補償者，雇主得
      予以抵充之：一、勞工受傷或罹患職業病時，雇主應補償
      其必需之醫療費用。二、勞工在醫療中不能工作時，雇主
      應按其原領工資數額予以補償。勞動基準法第五十九條定
      有明文。查職業災害補償者，乃為保障勞工加強勞僱關係
      ，對受到與工作有關傷害之受僱人提供即時有效之薪資利
      益、醫療照顧及勞動力重建措施之制度，使受僱人及其扶
      養家屬不致陷入貧困之境，造成社會問題，促進社會經濟
      發展，其宗旨非在對違反義務、具有故意過失之雇主加以
      制裁或課以責任，而係為維護勞動者及其家屬之生存權，
      並保存或重建個人及社會之勞動力，是實務、學說通說咸
      認職業災害補償非屬損害賠償性質，應採無過失責任主義
      ，凡受僱人客觀上有遭遇業務上災害之事實，不問雇主有
      無故意過失，亦不問勞工於該職業災害之發生有無過失，
      雇主皆應負補償之責任，且同法規定應受補償之權利不得
      抵銷，自不可主張民法第二百十七條之過失相抵之適用。
      另按職業災害勞工保護法第七條固規定，勞工因職業災害
      所致之損害，雇主應負賠償責任，但雇主能證明無過失者
      ，不在此限。惟雇主依勞動基準法第五十九條規定所負者
      乃非基於加害者非難性之無過失【補償責任】，業如前述
      ，自與職業災害勞工保護法第七條規定雇主之【賠償責任
      】不同，此對照觀之職業災害勞工保護法第六條規定，亦
      將雇主依勞動基準法第五十九條規定給付勞工之金額稱為
      【補償】，且未區分遭遇職業災害勞工所遭遇職業災害究
      可否歸責於雇主，均謂雇主應依勞動基準法第五十九條規
      定給予職業災害補償即明，是職業災害勞工保護法第七條
      規定無從免除雇主依勞動基準法第五十九條規定應負之補
      償責任，並予敘明。
  ５、原告主張依其所受之系爭職業傷害殘廢等級，被告應給付
      原告1,777,850元之殘廢補償云云，惟按被保險人因職業
      傷害或罹患職業病，經治療終止後，如身體遺存障害，適
      合殘廢給付標準表規定之項目，並經保險人自設或特約醫
      院診斷為永久殘廢者，依同表規定之殘廢等級及給付標準
      ，增給百分之五十，一次請領殘廢補償費。勞工保險條例
      第五十四條第一項定有明文。經查原告系爭職業傷害之殘
      廢狀況，符合勞工保險殘廢給付標準表第八十二項第六等
    　級及第一四二項第八等級，補償標準為一一一○日，有原
      告提出之勞工保險給付申請書（兼給付收據）核定通知書
      一份存卷可憑，且為被告所不爭執，則依勞工保險條例第
      五十四條第一項及勞基法第五十九條第三款規定，原告自
      得向被告請求一一一○日之殘廢補償。再查原告受傷前六
      個月之月平均工資為四萬八千零五十元，且原告已請領六
      十一萬零五百元之勞工保險殘廢給付等情，已如前述，則
      原告因被告短報薪資之殘廢給付損害賠償額應為1,16
      7,350元。
  ６、然原告於前開職業災害發生後，被告陸續給付原告592,34
      0元薪資。另兩造前案即台灣高等法院台南分院九十一年
　　　勞上字第六號確定判決中，所命被告應給付之職業災害補
　　　償（即醫療期間工資）615,0 33元，已由被告全數付清完
　　　竣之事實，為兩造所不爭執，揆之前揭說明，被告得主張
  　　抵充之。則原告依勞動基準法第五十九條第一項第二款之
      規定，請求被告給付醫療期間之工資為1,207,373元，顯
      逾原告因被告短報薪資之殘廢給付損害賠償1,167,350 元
      ，則被告主張：本件原告已經向伊聲請職業災害補償金了
 　　 ，而且伊已經依照判決給付給原告了，原告不得再起訴請
      求等語，自得將被告已給付原告之醫療期間之工資1,207,3
      73元抵充原告因被告短報薪資之殘廢給付損害賠償1,167,3
      50元，則原告之請求為無理由。
（三）綜上，原告請求被告應給付原告新台幣1,777,850元，及
      自起訴狀繕本送達之翌日起至清償日止，按年息百分之五
      計算之利息，為無理由，應予駁回。
七、原告本案之請求既經駁回，則其假執行之聲請亦失所附麗，
    爰併予駁回。
八、本件事證已臻明確，兩造其餘攻擊防禦方法及所提未經援用
    之證據，經本院審酌後，認為均不足以影響本判決之結果，
    自無逐一詳予論駁之必要，併此敘明。
九、據上論結，原告之訴為無理由，依民事訴訟法第78條，判決
    如主文。
中　　華　　民　　國　　94　　年　　4 　　月　　28　　日
                  臺灣嘉義地方法院民事庭
                          法　官　柯月美
以上正本係照原本作成。
如對本判決上訴須於判決送達後20日內向本院提出上訴狀。
中　　華　　民　　國　　94　　年　　4 　　月　　28　　日
                          書記官　洪麗惠
